【裁判字號】    90,上訴,644
【裁判日期】    900831
【裁判案由】    殺人未遂等
【裁判全文】
臺灣高等法院高雄分院刑事判決                      九十年度上訴字第六四四號
    上  訴  人  台灣屏東地方法院檢察署檢察官
    即  被  告  丙○○
    指定辯護人  本院公設辯護人孫妙岑
右上訴人因被告殺人未遂等案件，不服臺灣屏東地方法院九十年度訴字第四０號中華
民國九十年三月廿三日第一審判決（起訴案號：臺灣屏東地方法院檢察署八十九年度
偵字第六八三二號），提起上訴，本院判決如左：
      主      文
原判決撤銷。
丙○○殺人未遂，處有期徒刑參年陸月，扣案之水果刀壹把，沒收；又以加害生命、
身體之事，恐嚇他人致生危害於安全，處有期徒刑參月，扣案之西瓜刀壹把沒收。應
執行有期徒刑參年柒月，於刑之執行完畢或赦免後，令入相當處所，施以監護貳年，
扣案之水果刀、西瓜刀各壹把，均沒收。
     事  實
丙○○因罹患精神分裂病症，處於「嚴重精神耗弱」狀態中，於民國八十九年十二月
二日上午六時三十分許，在屏東縣枋山鄉○○村○○路二九號住處前，因懷疑鄰居乙○○之孫甲○○平日語帶輕視，竟基於恐嚇他人之犯意，持西瓜刀一把，走至甲○○
身旁，自後作揮砍姿勢，以此加害生命、身體之事，恐嚇甲○○，致其心生畏懼而逃
回住處，丙○○見狀仍自後追趕，嗣乙○○獲知後，即至丙○○住處欲與丙○○之父
理論，詎丙○○竟因而心生不滿，另萌生殺人犯意，乃換持家中之水果刀一把，自家
中衝出，抱住乙○○後，即以該水果刀猛刺乙○○腰、胸、腹等部三刀，致其受有左
腹部巨大深度穿刺傷併腹內出血、小腸多處穿孔併腹膜炎、左胸巨大深度穿刺傷併胸
壁出血等傷害，幸經緊急送醫始未釀成大害，丙○○旋為警當場逮捕，並扣得上開西
瓜刀、水果刀。案經乙○○訴由屏東縣警察局枋寮分局報告臺灣屏東地方法院檢察署
檢察官偵查起訴。
     理  由
一、訊據被告丙○○固坦承於右開時、地持西瓜刀恐嚇甲○○及以水果刀刺乙○○等
    事實，惟矢口否認有殺人犯行，辯稱：因為那天乙○○到我家來，講話很大聲，
    而且把手藏在後面，我以為他有帶刀，所以才拿刀刺他手部，沒想到刺偏了，但
    是我沒有刺他胸部，我不知道他胸部那一刀是如何來的，主觀上無殺人犯意云云
    。惟查：右揭犯罪事實，業據被害人甲○○、告訴人乙○○於警訊及偵查中指訴
    綦詳，復據在場目擊證人周金鳳於警訊中證述屬實，並有刀械二把扣案可佐，該
    刀械二把均經被告坦認為本件犯罪工具，細勘刀類外觀，其中一把為西瓜刀，全
    長三十九公分，刀柄十一‧五公分，刀身二十七‧五公分，單面刃，寬四‧五公
    分；水果刀全長二十五‧五公分，刀柄十一公分，刀身十四‧五公分，單面刃，
    尾部尖銳，有勘驗筆錄一份附偵卷可按，被害人乙○○因被告持刀攻擊結果，受
    有傷害，並有枋寮醫院診斷證明一紙附卷為憑，參以被告已坦認持西瓜刀「嚇」
    甲○○，，其恐嚇犯行甚為明確固無疑問；被告又另持水果刀共刺乙○○三刀，
    對照前開勘驗筆錄所載，被告持以行兇之水果刀，刀尾部呈尖銳狀，倘持以刺向
    人體要害部位，極易致人於死，此為眾所週知之事實，被告丙○○當亦明知，本
    件被害人乙○○被害後傷勢係「左腹部巨大深度穿刺傷併腹內出血、小腸多處穿
    孔併腹膜炎、左胸巨大深度穿刺傷併胸壁出血」等傷害，顯見被告擊刺處係左腹
    、左胸等密佈血管、重要臟器之部位，造成巨大深度穿刺傷併腹內出血、小腸多
    處穿孔併腹膜炎、左胸巨大深度穿刺傷併胸壁出血等傷害，顯見其擊刺時用力甚
    猛，顯見被告主觀上確有致人於死之殺人犯意，是其所辯，自屬事後飾卸之詞，
    委不足採，其犯行堪以認定。
二、核被告所為，係犯刑法第二百七十一條第三項、第一項之殺人未遂罪，及同法第
    三百零五條之恐嚇危害安全罪。被告所犯上開二罪間，犯意各別，行為不同，應
    分論併罰。被告已著手於殺人犯行之實施，而未至殺人之結果，為未遂犯，應依
    刑法第二十六條前段之規定減輕其刑。又被告於八十一年間曾因罹犯精神分裂症
    ，而至屏東養安醫院精神科求診，依被告當時之症狀，係失眠、幻覺、幻聽、被
    害關係妄想、多疑、易怒、情緒不安定及意志力薄弱，後更持續至屏安醫院診治
    ，直至案發後之八十九年十二月四日為止，有養安醫院及屏安醫院之病歷在卷足
    據，嗣本院送請高雄市立凱旋醫院精神鑑定結果，亦認被告長期思考及統覺之障
    礙，臨床上符合「精神分裂病」之診斷，本件犯行時非直接受妄想、幼覺之完全
    支，而是間接受長期病情之影響致現實判斷易生偏差，其犯行時之精神狀態達嚴
    重「精神耗弱」之程度，亦有該院九十年七月廿七日高市凱醫成字第二０一八號
    鑑定書可按，是被告既長期患有精神方面之疾病，其判斷事理及控制行動之能力
    本較常人為弱，被告於案發前，僅因自覺曾遭年僅十三歲之陳正聰出言輕視，即
    萌情緒不安定，而無法適時控制自己行動，乃生恐嚇、殺人之舉，核其行為當時
    應與其精神病態相關，均處於精神耗弱之狀態中無訛，爰均依刑法第十九條第二
    項規定遞減輕其刑。被告前開犯罪事證已明，原審法院對其論罪科刑固非無見。
    惟查，被告既有精神病症，而本件恐嚇、殺人均係同地，緊接時間內，連續針對
    同一家人之被害人等施加暴力犯罪，而甲○○初遭恐嚇時亦僅單純逃逸以對，對
    未有攻擊性反制或其他臨時刺激被告情緒之舉，是其先後行為客觀言之，應均與
    其所處耗弱精神狀態相關，原審法院殺人行為時有精神耗弱情事，對幾同時地所
    發生之恐嚇又不論是否亦處於精神耗弱已有未合，又原審既認被告係因精神疾病
    導致精神耗弱，減輕被告之刑，又未注意被告之精神疾病日後猶有侵犯他人生命
    之虞，未適用法律為相關監護之諭知，亦有未洽，原審檢察官執此以為部分上訴
    意旨，指摘原判決不當，即有理由（上訴意旨認被告不構成精神弱則無理由），
    應由本院撤銷改判。爰審酌被告對少年為恐嚇及對少年之父為用力甚猛之擊刺，
    犯罪手段客觀上亦屬相當程度兇殘，惟犯後坦承大部分犯行，態度尚稱良好，又
    無前科不良素行，惟迄未與被害人等達成和解，賠償民事方面之損害等一切情狀
    ，爰就所犯二罪分別量處如主文第二項所示之刑，並定其應執行刑。另扣案之西
    瓜刀及水果刀各一支，為被告所有，供其犯罪所用之物，業據其供明在卷，依法
    應為沒收之諭知。被告既係因於精神耗弱而犯本件二罪，並均獲本院減輕其刑，
    其精神病又非短暫偶發，日後猶有侵害疑慮，爰依刑法第八十七條第二、三項規
    定，併諭令於刑之執行完畢或赦免後，入相當處所施以二年之監護。
據上論斷，應依刑事訴訟法第三百六十九條第一項前段、第三百六十四條、第二百九
十九條第一項前段，刑法第二百七十一條第三項、第一項、第三百零五條、第十九條
第二項、第二十六條、第五十一條第五款、第八十七條第二項、第三十八條第一項第
二款、罰金罰鍰提高標準條例第一條前段，判決如主文。
本案經檢察官董明正到庭執行職務
中    華    民    國         九十       年      八      月    三十一    日
                              臺灣高等法院高雄分院刑事第八庭
                                  審判長法官  郭雅美
                                        法官  張盛喜
                                        法官  洪兆隆
右正本證明與原本無異。
殺人未遂部分如不服本判決，應於判決送達後十日內向本院提出上訴狀，其未述理
由者並應於提出上訴狀後十日內向本院補提理由書（應附繕本)。
恐嚇部分不得上訴。
                                      書記官  葉淑華
中    華    民    國         九十       年      九      月      四      日
附錄法條：
刑法第二百七十七條
  傷害人之身體或健康者，處三年以下有期徒刑、拘役或一千元以下罰金。
  犯前項之罪因而致人於死者，處無期徒刑或七年以上有期徒刑，致重傷者，處三年
  以上十年以下有期徒刑。
刑法第三百零五條
以加害生命、身體、自由、名譽、財產之事，恐嚇他人致生危害於安全者，處二年以
下有期徒刑、拘役或三百元以下罰金。
                                                                      Ｈ


司法院資訊處製作；財團法人民間司法改革基金會備份。
